【裁判字號】    89,台上,1370
【裁判日期】    890615
【裁判案由】    請求拆屋還地
【裁判全文】
最高法院民事裁定                              八十九年度台上字第一三七○號
    上  訴  人  甲○○
                乙○○
    被 上訴 人  財政部國有財產局臺灣南區辦事處臺南分處
    法定代理人  楊長利
右當事人間請求拆屋還地事件，上訴人對於中華民國八十八年三月二十三日臺灣高等
法院臺南分院第二審判決（八十七年度重上字第八○號），提起上訴，本院裁定如左
：
    主  文
上訴駁回。
第三審訴訟費用由上訴人負擔。
    理  由
按對於第二審判決上訴，非以其違背法令為理由，不得為之。民事訴訟法第四百六十
七條定有明文。依同法第四百六十八條規定，判決不適用法規或適用不當者，為違背
法令。而判決有同法第四百六十九條所列各款情形之一者，為當然違背法令。是當事
人提起上訴，如依民事訴訟法第四百六十八條規定，以第二審判決有不適用法規或適
用法規不當為理由時，其上訴狀或理由書應有具體之指摘，並揭示該法規之條項或其
內容。若係成文法以外之法則，應揭示該法則之旨趣。倘為司法院解釋或本院之判例
，則應揭示該判解之字號或其內容。如以民事訴訟法第四百六十九條所列各款情形為
理由時，其上訴狀或理由書，應揭示合於該條款之事實。上訴狀或理由書如未依此項
方法表明，或其所表明者，顯與上開法條規定之情形不相符合時，即難認為已對第二
審判決之違背法令有具體之指摘，其上訴自難認為合法。本件上訴人對第二審判決提
起上訴，雖以該判決違背法令為由，惟核其上訴理由狀所載內容，無非仍就上訴人是
否基於行使地上權之意思而占有系爭土地等原審取捨證據、認定事實之職權行使，指
摘其為不當，並就原審已論斷者，泛言理由矛盾或未為論斷，而未具體說明其有何不
適用法規或適用法規不當之情形，並揭示該法規之條項或其內容，及合於民事訴訟法
第四百六十九條所列各款之事實，難認對該判決之如何違背法令已有具體之指摘，依
首揭說明，應認其上訴為不合法。按因時效完成而取得地上權或地上權登記請求權者
，必須以行使地上權之意思而占有他人之土地為其成立要件之一，原審既認上訴人非
以行使地上權之意思而占有系爭土地，即上訴人即無從因時效而取得地上權或地上權
登記請求權。又縱認上訴人因地上權取得時效完成而得主張時效利益，依民法第七百
七十二條準用第七百六十九條及第七百七十條之規定，亦僅得請求登記為地上權人而
已，並非即取得地上權，在其未依法登記為地上權人之前，自不能本於地上權之法律
關係，向土地所有人有所主張而認其非無權占有。且按占有人因時效取得地上權登記
請求權，向該管地政機關請求為地上權登記，經地政機關受理，受訴法院應就占有人
是否具備時效取得地上權之要件為實體上裁判者，須以占有人於土地所有權人請求拆
屋還地前，以具備時效取得地上權之要件為由，向地政機關請求登記為地上權人為前
提。本件上訴人未於被上訴人訴請拆屋還地之前，向地政機關申請登記為地上權人，
既經其自承，並為原審所是認，則其占有系爭土地自屬無正當合法權源。上訴人謂其
因時效完成非無權占有系爭土地，指摘原判決不當，容有誤會，附此明。
據上論結，本件上訴為不合法，依民事訴訟法第四百八十一條、第四百四十四條第一
項、第九十五條、第七十八條，裁定如主文。
中      華      民      國    八十九    年      六      月     十五     日
                              最高法院民事第五庭
                                  審判長法官  蕭  亨  國
                                        法官  許  朝  雄
                                        法官  陳  淑  敏
                                        法官  葉  勝  利
                                        法官  朱  建  男
      右正本證明與原本無異
                                              書  記  官
中      華      民      國    八十九    年      六      月    二十九    日
                                                                        Ｅ


司法院資訊處製作；財團法人民間司法改革基金會備份。
